【裁判字號】    90,上易,1019
【裁判日期】    900620
【裁判案由】    贓物
【裁判全文】
臺灣高等法院臺中分院刑事判決                    九十年度上易字第一○一九號
    上  訴  人
    即  被  告  乙○○
右列被告因贓物案件，不服臺灣苗栗地方法院中華民國九十年一月三十一日第一審判
決（案號：八十九年度易字第一○○三號，起訴案號：臺灣苗栗地方法院檢察署八十
九年度偵字第二三九號、第一七一三號），提起上訴，本院判決如左：
    主  文
上訴駁回。
    事  實
一、乙○○於民國（下同）八十六年間，因賭博案件，經原審法院判處有期徒刑四月
    確定；同年違反麻醉藥品管理條例案件，經原審法院判處有期徒刑五月確定，八
    十七年因贓物案件，經原審法院判處有期徒刑四月確定，三案經原審法院定應執
    行刑一年確定，甫於八十八年五月八日執行完畢，仍不知悔改，竟基於收受贓物
    之概括犯意，先於八十八年十二月下旬某日，經友人黃順明之介紹，自姓名年籍
    不詳綽號「阿忠」之成年男子處，收受贓物車號ＩＨＬ—六二一號之機車一部（
    為甲○○○所有，於同年月二十七日七時許，在苗栗縣後龍鎮豐富里一鄰一號前
    ，為不詳人士所竊）後，於同年月三十一日七時三十分許，在苗栗縣頭屋鄉頭屋
    大橋前，將該車借與魏梅青使用。嗣於八十九年一月二日十八時二十分許，經警
    在苗栗縣後龍鎮○○里○○路四十之七十一號前，將魏梅青當場查獲，並扣得該
    車（已發還）。復承續同一收受贓物之概括犯意，於八十九年四月下旬某日，自
    姓名年籍不詳之成年男子處，收受贓物車號Ｗ四—三二四五號之自用小貨車一部
    （為丙○○所有，於八十九年四月二十三日七時許，在苗栗縣公館鄉鶴山村六鄰
    一九七之二號前，為不詳人士所竊）供己使用，嗣於同年月二十七日十五時三十
    分許，在苗栗縣頭份鎮○○路六十四號前為警查獲，並扣得該車（已發還）及用
    以開啟該車之鑰匙一把。
二、案經苗栗縣警察局竹南分局、頭份分局報請臺灣苗栗地方法院檢察署檢察官偵查
    起訴。
    理  由
一、上訴人即被告乙○○（以下簡稱被告）於本院審理時未到庭，據其於原審審理時
    固承認有收受車牌號碼為ＩＨＬ—六二一號之機車及車牌號碼Ｗ四—三二四五號
    之自用小貨車之事實，惟辯稱：伊不知道該部機車及自用小貨車是贓車云云。經
    查：
  (一)右開為警查獲之車號ＩＨＬ—六二一號之機車，為失竊之物，業據被害人甲○○
    ○於警訊及原審審理時指述綦詳（見八十九年度偵字第二三九號卷第八頁及原審
    卷第五八頁），復經證人簡維奇（即查獲前開機車之警員）於偵查及原審審理時
    結證屬實（見八十九年度偵字第二三九號卷第八一頁及原審卷第五七頁），並有
    車輛竊盜、車牌失竊資料個別查詢報表乙份，及贓物認領保管單乙紙附卷可稽（
    見八十九年度偵字第二三九號卷第一○、一四頁），是為贓車無疑。又右開機車
    係被告經友人黃順明之介紹，自姓名年籍不詳綽號「阿忠」之成年男子處收受，
    業經被告於偵查時供承不諱（見同上卷第六四頁背面），核與證人黃順明於偵查
    時之證述相符（見同上卷第七八頁背面），是被告此部分之自白應屬真實。又按
    被告係一已成年之人，並非毫無知識經驗之人，其應知悉持有機車應有正當合法
    來源之資料，其卻於收受右開機車之際，未向綽號「阿忠」之男子請求查看車籍
    資料，亦未約定何時還車等情，業據被告供承在卷，顯見其在收受右開機車之初
    ，已有贓物之認識，至為明確，故被告否認知情贓物，並不可採。
  (二)被告自姓名年籍不詳之成年男子處，收受右開自用小貨車，亦據被告於警訊時供
    承屬實（見八十九年度偵字第一七一三號卷第四頁背面），並經被害人丙○○於
    警訊時指述綦詳（見同上卷第九頁），並有車籍作業系統—查詢認可資料乙份及
    贓物認領保管單乙紙附卷可證（見同上卷第一○、一一頁），右開自用小貨車顯
    係贓車無疑。按一般人駕駛汽車應使用專由該車使用之鑰匙，若駕駛汽車非使用
    該車專用之鑰匙，即足令人懷疑該車恐有來路不明之虞，查被告駕駛右開自用小
    貨車為警查獲時所使用之鑰匙，並非該車原有之鑰匙，乃係用以開啟辦公桌抽屜
    之類的鑰匙，除經檢察官於偵查時當庭勘驗屬實，有勘驗筆錄乙紙附卷（見同上
    卷第六四頁背面）外，被告於原審審理時供承，該扣案之鑰匙係其借車時，為該
    姓名年籍不詳之成年男子所交付云云（見原審卷第七七頁），顯見被告於收受右
    開自用小貨車時即已明知該車係贓車。被告雖辯稱右開自用小貨車係自證人江錦
    漢處收受，該車平時均由江錦漢使用，查獲當天係江錦漢交給其使用，欲載木材
    出來賣云云，惟證人江錦漢於偵查時堅決否認有前開借車給被告之事實（見偵查
    卷第六四頁背面），被告所辯委無足採。
  (三)綜上，核被告所辯，顯屬畏罪卸責之詞，不足採信。本件事證已臻明確，被告犯
    行堪以認定。
二、核被告所為，係犯刑法第三百四十九條第一項之收受贓物罪。又被告先後二次犯
    行，時間緊接，犯構成要件相同之罪名，顯係基於概括犯意反覆為之，為連續犯
    ，以一罪論，並加重其刑。查被告有如事實欄所載之前科，均已執行完畢，有臺
    灣高等法院被告全國前案紀錄表在卷可稽，其受有期徒刑之執行完畢，五年內再
    犯本件有期徒刑之罪，為累犯，應依刑法第四十七條規定遞加重其刑。
三、原審依刑法第五十六條、第三百四十九條第一項、第四十七條，罰金罰鍰提高標
    準條例第一條前段，審酌被告素行不佳，有多項麻藥、賭博等前科、犯罪之手段
    、生活狀況、品行、智識程度、犯罪所生之危害、犯罪後之態度等一切情狀，判
    處有期徒刑十月，併說明扣案之鑰匙，被告否認為其所有，且乏證據證明供前揭
    犯罪之用，又非違禁物，爰不為沒收之諭知，及公訴意旨認為被告曾違反麻醉藥
    品管理條例、藥事法及犯有賭博、贓物等案件，經判決確定入監執行，顯見其有
    犯罪之習慣，應依竊盜犯贓物犯保安處分條例第三條第一項第一款、第四款、第
    五條第一項前段之規定，諭知於刑之執行前，令入勞動場所強制工作三年，以資
    矯治云云。按竊盜犯、贓物犯，應執行之刑未達一年以上且未有相關犯罪之習慣
    者，不適用該條例，竊盜犯贓物犯保安處分條例第二條第四項及第三條第一項第
    一款分別定有明文。經原審審理後認為對被告宣告有期徒刑十月，已足收懲儆之
    效，依法自不得依前開條例諭知於刑之執行前，令入勞動場所強制工作，其認事
    用法，核無違誤，被告上訴意旨，空言不服，為無理由，應予駁回。
四、本件被告犯罪事實已臻明確，已如前述，被告具狀請求本院傳喚黃順明、江錦漢
    二人出庭作證，核無必要。
五、被告經合法傳喚，無正當理由不到庭，爰不待其陳述，逕行判決。
六、原判決關於魏梅青部分，業已確定，不另論列。
七、據上論斷，應依刑事訴訟法第三百六十八條、第三百七十一條，判決如主文。
本案經檢察官丁○○到庭執行職務。
中       華       民       國   九  十    年     六      月   二十      日
                                臺灣高等法院臺中分院刑事第一庭
                                      審判長法  官  陳  紀  綱
                                            法  官  蕭  錦  鍾
                                    法  官  陳  登  源
右正本證明與原本無異。
不得上訴。
                                            書記官  林  桂  鳳
中       華       民       國   九  十    年     六      月   二十一    日
附錄論罪科刑主要法條：
刑法第三百四十九條第一項：
收受贓物者，處三年以下有期徒刑、拘役或五百元以下罰金。
                                                                        Ｋ


司法院資訊處製作；財團法人民間司法改革基金會備份。
